【裁判字號】    92,交抗,3
【裁判日期】    920328
【裁判案由】    違反道路交通管理處罰條例
【裁判全文】
臺灣高等法院交通事件裁定                            九十二年度交抗字第三號
    抗  告  人
    即受處分人  甲○○
右抗告人因違反道路交通管理處罰條例案件，不服台灣臺北地方法院中華民國九十一
年十二月十二日裁定（九十一年度交聲字第一五六二號；原處分案號：北市裁三字第
駕裁二二－ＡＣ0000000號），提起抗告，本院裁定如左：
    主  文
抗告駁回。
    理  由
一、按行車速度，依標誌或標線之規定，無標誌或標線者者，在市區道路，時速不得
    超過五十公里，道路交通安全規則第九十三條第一項第一款定有明文。又汽車駕
    駛人，行車速度，超過規定之最高時速者，處新台幣（下同）一千二百元以上二
    千四百元以下罰鍰；另汽車駕駛人，有違反道路交通管理處罰條例第四十條第一
    項之情形者，除依原條款處罰鍰外，並記違規點數一點，道路交通管理處罰條例
    第四十條第一項及第六十三條第一項第一款分別定有明文。次按，汽車駕駛人之
    違規行為經以科學儀器取得證據資料，當場不能掣單舉發者，得對汽車所有人逕
    行舉發之；逕行舉發違反道路交通管理事件，經汽車所有人依通知單之應到案日
    期前到案，並告知違規駕駛人姓名、
    行通知違規駕駛人到案依法處理；逾應到案日期或雖於期限內申訴，惟未告知實
    際駕駛人，處罰機關應依道路交通管理處罰條例第八十五條第三項規定處罰該汽
    車所有人，道路交通管理處罰條例第七之二條及違反道路交通管理事件統一裁罰
    基準及處理細則第二十四條分別定有明文。而汽車駕駛人駕駛汽車行車速度超過
    規定之最高時速者，依違反道路交通管理事件統一裁罰基準及處理細則第四十四
    條第一項及違反道路交通管理事件統一裁罰基準表（以下稱基準表）之規定，尚
    需依行為人（一）所駕駛車輛之種類、（二）超過最高時速之公里數、（三）有
    無在應到案日期前到案等三項因素，為之決定應對行為人所處罰鍰之數額。
二、原裁定略以：受處分人即異議人甲○○於民國九十一年七月二十九日八時十七分
    許，駕駛其所有之車號為ＣＭ－五二一一號之自用小客車，行經臺北市○○路望
    興橋頭速限為時速五十公里路段，竟以時速六十一公里之速度超速行駛，而為設
    置於路旁之測速器以拍照之方式採證，嗣由臺北市政府警察局士林分局交通分隊
    員警陳佳檣以受處分人所有之前開車輛有前揭違反道路交通管理處罰條例第四十
    條第一項規定之行為掣單舉發，嗣將前開舉發通知單送達於受處分人，受處分人
    於舉發通知單上所載之應到案日期（即九十一年九月十一日）前向原處分機關提
    出申訴，案經原處分機關函請舉發單位調查，因認受處分人所有之車輛確有前開
    違規行為，原處分機關乃以「駕駛人行車速度，超過規定之最高時速未滿二十公
    里」之違規事實，並依道路交通管理處罰條例第四十條第一項、違反道路交通管
    理事件統一裁罰基準及處理細則第四十四條第一項及基準表之規定，於九十一年
    十月十八日裁處受處分人罰鍰一千七百元，並記違規點數一點。受處分人聲明異
    議空言指責自有不當所辯各詞，應係圖免處罰所為，不足採信。因認本件事證明
    確，受處分人所有車輛之上開違規行為，應堪認定，而裁定駁回其異議，經核並
    無不合。
三、抗告人抗告意旨略以：（一）交通處罰固得以科學儀器取證，惟其可靠性應有適
    當之保證，因此為求其公正合理及維護其合法權益，乃聲請檢驗證明；（二）自
    政府實施「行政程序法」後，對於行政採取之措施，應有公開明顯之標示，預為
    告知，抗告人所不解者為何許多速限拍照處，均明顯樹立告知此措施之告示牌，
    此處卻未見告示牌，有違行政程序法之精神云云。
四、惟查本件抗告人即受處分人並未否認其所有之上開車輛於前揭時間行經上開路段
    等事實，雖辯稱：前開道路，係在路口設置速限，即於不遠處拍照，未預為告知
    有超速拍照，即行告發有欠公允，本案之道路具聯外道路之性質，卻設置五十公
    里之速限頗不合理，又舉發之測速儀器，是否經合格之檢驗亦有可疑云云。惟查
    ：（一）臺北市○○路望興橋頭處（即至善路一段）係市區道路，按行車速度，
    依標誌或標線之規定，無標誌或標線者，應依左列規定：一、在市區道路，時速
    不得超過五十公里，道路交通安全規則第九十三條第一項第一款定有明文，復有
    臺北市政府警察局士林分局北市警士分交字第０九一六三九九二八００號函在卷
    可按，且受處分人所有之車輛於上揭時、地以六十一公里之時速行駛，亦有以科
    學儀器拍攝明白顯示車牌號碼為ＣＭ－五二一一號、速度六十一公里之現場採證
    照片一紙在卷可參；（二）本件舉發時所使用之測速器，確係領有檢定合格證書
    ，此有臺北市政府警察局士林分局所檢送經濟部標準檢驗局雷達測速儀檢定合格
    證書影本附卷可稽，是本件用以測試之測速器，其測試檢定結果之準確性應堪認
    定，是抗告人所有之上開車輛自有行車速度超過規定之最高時速（五十公里）十
    一公里未滿二十公里之情形。按道路行車之速度限制，係由臺北市交通管制工程
    處，考量道路兩側土地使用、街廓長短、轉向車流量與安全視距及煞車距離等因
    素，綜合所制定。本件受處分人如其所有之汽車行車速度超過規定之最高時速未
    滿二十公里者而為警舉發，於舉發通知單上所載之應到案日期前到案聽候裁決，
    經處罰機關調查後仍認定其有上開違規行為者，依違反道路交通管理事件統一裁
    罰基準及處理細則第四十四條第一項及基準表之規定，即應對該受處分人處以一
    千七百元之罰鍰，並記違規點數一點。抗告人空言指責儀器未經檢驗，可靠性沒
    有保證以及現場未明顯樹立警示告示牌云云，應係圖免處罰所為，不足採信。本
    件事證明確，抗告人即受處分人所有車輛之上開違規行為，應堪認定。從而原處
    分機關依前揭道路交通管理處罰條例第四十條第一項、違反道路交通管理事件統
    一裁罰基準及處理細則第四十四條第一項及基準表之規定，於九十一年十月十八
    日裁處受處分人罰鍰一千七百元，並記違規點數一點，核無違誤，原裁定以受處
    分人異議為無理由，駁回其異議，並無不合。揆諸抗告人前揭抗告意旨，仍執陳
    詞空言抗辯原裁定不當且指稱政府舉措不符「行政程序法」精神等語，顯係卸責
    之詞，不足採信，從而抗告人抗告為無理由，應予駁回。
五、據上論結，應依道路交通案件處理辦法第二十六條，道路交通管理處罰條例第八
    十九條，刑事訴訟法第四百十二條，裁定如主文。
中      華      民      國    九十二    年      三      月    二十八    日
                              台灣高等法院交通法庭
                                  審判長法  官  陳  正  雄
                                        法  官  許  宗  和
                                        法  官  許  錦  印
右正本證明與原本無異。
不得再抗告。
                                        書記官  楊  妙  恩
中      華      民      國    九十二    年      三      月    三十一    日


司法院資訊處製作；財團法人民間司法改革基金會備份。
